臺灣高等法院高雄分院刑事裁定　　　　　94年度交抗字第14號
抗告人即
受處分人　甲○○
上列抗告人因聲明異議案件，不服臺灣屏東地方法院中華民國93
年12月6 日裁定（93年度交聲字第200 號），提起抗告，本院裁
定如下：
    主  文
原裁定及原處分均撤銷。
甲○○不罰。
    理  由
一、本件原處分意旨略以：甲○○於93年7 月18日凌晨1 時6分
    許，駕駛蔡陳金菊所有之車牌號碼2625-FD 號自用小客車，
    自臺27線省道屏東往萬丹方向行駛時，在道路上「競駛」，
    違反道路交通管理處罰條例第43條第3 項、第4 項之規定，
    經屏東縣警察局交通警察隊製單舉發，爰依道路交通管理處
    罰條例第43條第3 項之規定，對甲○○科處罰鍰新台幣3萬
    元、吊銷駕駛執照，並依同條例第67條第2 項規定3 年內禁
    考（屏東監理站93屏監違字第裁82-V00000000-0號裁決書）
    。
二、抗告意旨則以：異議人於93年7 月18日凌晨返回屏東縣崁頂
    鄉家中休息，當日亦係自己1 輛車行駛於原裁決書所指「屏
    189 線萬丹段」，並無與其他車輛競速或前後緊跟追遂之情
    形，核與道路交通管理處罰條例第43條第3 項所稱之競駛之
    要件不合，乃原處分機關屏東監理所據以裁罰及吊銷駕駛執
    照並於3 年內禁考，於法不合等語。
三、按2 輛以上之汽車共同在道路上競駛或競技者，處汽車駕駛
    人新臺幣3 萬元以上9 萬元以下罰鍰，並當場禁止其駕駛及
    吊銷其駕駛執照，道路交通管理處罰條例第43條第3 項。惟
    所謂「競駛」，應有相互超越追逐、競賽比快之情形，倘非
    互相為超越追逐、競賽比快而僅係快速行駛而有逾越最低速
    限，亦僅為超速行駛，而非競速行駛（台灣高等法院93年度
    交抗字第453 號裁定參照）。
四、經查：(一)證人孫志成（即警員）於原審法院證稱：「（問：
    該車隊有無互相超越？）因為距離有點遠，雖然可以看到車
    隊，但看不出有互相超越之情形」等語（見原審卷第22頁）
    。經本院勘驗證人孫志成在系爭道路上搜證之錄影帶結果，
    警方所拍攝之車號依序有9S-9898 號、5957-FA 號、WO-684
    7 號、ZR-2363 號、2625-FD 號等車輛，上開車輛於搜證伊
    始各自在內外側車道路上行駛，嗣行駛在內側車道之車輛變
    換至外側車道後，上開車輛均一直線行駛於外側車道，異議
    人所駕駛之2625-FD 自小客車始終行駛在最前頭，並未發現
    異議人所駕駛之自小客車有任意變換車道或與其他車輛相互
    競駛之情形，上開5 部車輛於綠燈左轉台27線後，偶有其他
    車輛併駛插入蒐證警車前面與外側車道之車輛併駛，且車速
    在100 公里至110 公里之間，在左轉至台27線後，即未發現
    抗告人所駕駛之2625-FD 自小客車，有本院勘驗筆錄在卷可
    憑。核與證人孫志成上開所證看不出有互相超越之情節大致
    相符。異議人辯稱並未與其他車輛競駛等語，顯非無據。(二)
    雖證人孫志成於原審法院另證稱：異議人之車輛於復興南路
    （即臺27線省道）約時速50、60公里，到189 縣道時就開始
    踩油門，最快時速開到120 公里，整條路段該車隊幾乎都是
    這個速度，直到平面車道時因為有測速照相才又減速，車隊
    行駛時有變換車道等語。抗告人於原審法院雖亦供稱：當時
    時速120 、130 左右等情，惟否認有變換車道之情事。而依
    前揭勘驗結果，確未發現抗告人有變換車道之情事。因此縱
    令抗告人有超速行駛，亦非前揭道路交通管理處罰條例第43
    條第3 項所稱之競駛。(三)證人孫志成於原審法院又證稱：「
    （問：如何認定該車隊有車之行為？）因為該車隊行駛之
    路線及加速、踩煞車之情形都一樣，連在南二高平面道路有
    測速照相之路段低速行駛之情形都一樣」、「（問：前開車
    輛於復興南路行駛之速度為何？）約時速50、60公里，到萬
    丹外環道時，整個車隊的速度都減慢最低約30、40公里，到
    189 縣道速度就開始踩油門，時速120 公里，整個路段幾乎
    都是這個速度」等語（見原審卷第21頁）。惟如係車競駛
    ，衡情應無以30、50公里之速度行駛之理，而進入189 縣道
    時之速度雖有高達120 公里之時速，惟如前所述，並未發現
    抗告人有變換車道與其他車輛互為追逐之情事，自難因抗告
    人後方或其左側之車輛有變換車道超車之事實，即認抗告人
    亦參與車競駛。綜上所述，抗告人辯稱其並未在189 縣道
    上與其他車輛競駛等語，應可採信。原審未詳為推求，認抗
    告人確有競駛之情事，所為異議為無理，而駁回異議人之異
    議，尚有未洽，抗告人執此提起抗告，為有理由，自應由本
    院將原裁定及原處分均撤銷，並為抗告人不罰之諭知。
五、至抗告人違規超速部分，應由原舉發機關屏東縣警察局另行
    依法製單舉發，附此敘明。
六、據上論結，應依刑事訴訟法第413條，裁定如主文。
中　　華　　民　　國　　94　　年　　2 　　月　　25  　日
               刑事第四庭  審判長  法　官 蕭權閔
                                   法　官 陳吉雄
                                   法　官 李嘉興
以上正本證明與原本無異。
本件裁定不得再抗告。
中　　華　　民　　國　　94　　年　　2 　　月　　25  　日
　　　　　　　　　　　　　　   　　書記官 劉博文
